臺灣高等法院臺南分院刑事裁定　
110年度聲再字第127號
聲  請  人  謝文棋
即受判決人          

上列聲請人因違反藥事法案件，對於本院107年度上訴字第440號
中華民國110年10月7日確定判決（起訴案號：臺灣雲林地方檢察
署104年度偵字第4001號），聲請再審，本院裁定如下：
    主  文
再審之聲請駁回。
    理  由
一、聲請意旨如附件再審聲請狀、刑事聲請再審（續）狀、刑事
    聲請再審（續2）狀所載。
二、聲請人前因違反藥事法案件，經本院以107年度上訴字第440
    號（下稱原確定判決）後，嗣聲請人提起上訴，並於民國11
    0年10月7日經最高法院以109年度台上字第5531號判決上訴
    駁回確定在案，是本院就聲請人關於原確定判決之再審聲請
    ，有管轄權。又聲請人聲請再審，原未附具原判決之繕本，
    經本院當庭命其補正，已於110年12月6日以刑事聲請再審（
    續2）狀提出於本院（見本院卷第81至133頁），故已符合刑
    事訴訟法第429條前段之規定，先此敘明。
三、按有罪之判決確定後，因發現新事實或新證據，單獨或與先
    前之證據綜合判斷，足認受有罪判決之人應受無罪、免訴、
    免刑或輕於原判決所認罪名之判決者，為受判決人之利益，
    得聲請再審；新事實或新證據指判決確定前已存在或成立而
    未及調查斟酌，及判決確定後始存在或成立之事實、證據，
    刑事訴訟法第420條第1項第6款、第3項定有明文。所謂發現
    之新事實、新證據，不以該事證於事實審法院判決前已存在
    為限，縱於判決確定後始存在或成立之事實、證據，亦屬之
    。惟須該事證本身可單獨或結合先前已經存在卷內之各項證
    據資料，予以綜合判斷觀察，認為足以動搖原有罪之確定判
    決，而為受判決人無罪、免訴、免刑或輕於原判決所認罪名
    之判決者，始得聲請再審。倘未具備上開要件，即不能據為
    聲請再審之原因。亦即，上開規定所稱新事實或新證據，必
    須具有新規性（嶄新性）及單獨或與先前之證據綜合判斷足
    以動搖原確定判決所認定事實之確實性（顯著性），始足當
    之，倘未兼備，即無准予再審之餘地。是法院對於依第420
    條第1項第6款、第3項規定聲請再審者，應先確認其所憑事
    證具體內容，針對相關證據是否具有新規性先予審查，必須
    至少有一證據方法或證據資料合於證據實質價值未經判斷之
    新規性要件，方能續為確實性之審查。如聲請再審所憑各證
    據，均為原確定判決審判時業已提出而經法院審酌取捨者，
    即不具備新規性要件，自無庸再予審查該證據是否符合確實
    性（顯著性）。而是否具備確實性要件，當以客觀存在事證
    ，本於經驗法則、論理法則為審查判斷，尚非任憑聲請人之
    主觀或片面自我主張，即已完足（最高法院109年度台抗字
    第1433號裁定意旨參照）。次按再審制度係為原確定判決「
    認定事實」錯誤而設立之救濟程序，聲請人主張原確定判決
    「認定事實」錯誤，應提出「新事實或新證據」，所謂的「
    新事實或新證據」乃前案確定判決「未曾判斷過者」，而非
    針對原確定判決採用的證據「請求重為評價」。
四、經查：原判決主要依憑證人吳光焜即時任○○○○工業股份有限
    公司（下稱○○公司）製造經理（後轉任副廠長）、洪崇琦（
    時任○○公司檢驗員）、張秀玲（時任○○公司倉管、包裝員工
    ）、林雅苓（時任○○公司總務會計員工）、謝○雯、黃○喨（
    衛生福利部食品藥物管理署-下稱衛福部食藥署-科長）、林
    ○義（衛福部食藥署稽查員）等人之證述、共同被告陳文麟
    （○○公司董事長）、聲請人之部分供述，並卷附聲請人之勞
    保與被保險人投保資料、行政院衛生署函示、衛福部函文、
    稽查報告、「可治胃錠」、「克爛胃健錠」、「舒胃錠」（
    下稱本案藥品）之藥品許可證、○○公司之製造指令（即製造
    管制標準書或批次）、生產工作聯絡單等為據，敘明聲請人
    於民國99年10月某日起至101年7月某日止任職○○公司廠長期
    間，明知本案藥品許可證原核准主要成分（即藥事法規定之
    有效成分）制酸劑為「氧化鎂」，且明知藥事法第20條第2 
    款規定「所含有效成分之名稱，與核准不符者」，即屬偽藥
    ，其基於與陳文麟、吳光焜、王慶宗（時任○○公司監製藥師
    ）共同製造偽藥之犯意聯絡，擅自變更「氧化鎂」為「氫氧
    化鎂」，而使○○公司製造之本案藥品為「所含有效成分之名
    稱，與核准不符者」之偽藥，又氧化鎂與氫氧化鎂乃兩種不
    同有效成分之制酸劑，聲請人亦自承此兩種添加劑藥物之副
    作用及成本均不同（氫氧化鎂較氧化鎂便宜），另藥事法第
    20條第2 款規定之偽藥，並不包含「致生身體危害」之要件
    ，故聲請人與其原審辯護人所辯○○公司製造本案藥品與其職
    務無關、氫氧化鎂對人體無害而不構成偽藥均無可採等旨，
    核其論斷，俱有卷存證據資料可憑，亦與證據法則、經驗法
    則、論理法則無違。
五、聲請人本件聲請再審所主張之新事實及新證據，乃指其刑事
    聲請再審（續）狀之證E1至E7（其中證E2與聲請再審理由狀
    之附件相同，以下簡稱證E1至E7），此業據聲請人於本院陳
    明在卷（見本院卷第41至42頁）。而其中除證E1及E6-1所指
    之「藥事法與藥事法施行細則」及「藥物委託製造及檢驗作
    業準則」等乃屬「法規」，並非刑事訴訟法第420條第1項第
    6款所指之新「事實」或新「證據」，先此敘明外。另聲請
    人所提之證E2至E7，或為聲請人於原審審判時業已提出，或
    於原確定審判時即已存在者，此業據聲請人於刑事聲請再審
    （續）狀內詳引原卷內出處在卷可參（見本院卷第50至61頁
    ），且經原審在審判程序中詳為調查之提示（見原審卷二第
    275至276、280至281、297至298、300至301頁）並予以辯論
    之機會，就該等業經調查斟酌之事實、證據，原確定判決已
    本於自由心證論述其採擇判斷之理由，則聲請人本件據以聲
    請再審之證E2至E7等事實、證據，是否該當刑事訴訟法第42
    0條第1項第6款規定之新規性，自已非無疑。
六、再者，依聲請人聲請再審理由狀、刑事聲請再審（續）狀、
    刑事聲請再審（續2）狀所述之再審理由，均置本院原確定
    判決認定聲請人罪責主要之依據於未論，僅是對原審判決依
    職權所為之證據採酌取捨及事實認定持以相異之評價，及對
    原確定判決適用論罪之法律為不同之闡述，然依聲請人所提
    出證E1至E7等法規、事實、及證據，不論是單獨或與先前之
    證據綜合判斷，均仍無法動搖本院原確定判決所認定之事實
    。亦即，本院認尚難以衛生福利部102年9月17日主旨「為落
    實藥物製造業者所聘用之監製藥師監督藥品製造管理之職責
    ，以保障消費者用藥品質與安全」之函文（即證E2），及聲
    請人未在製造管制標準書中生產處方表或製造指令（即證E4
    、E5）上簽名，即遽認聲請人於系爭藥品生產製造期間，未
    在「○○○○」任職，依法不須承擔「○○○○」未依核准處方下料
    製造之相關法律責任。
七、綜上所述，原確定判決已詳述其憑以認定之證據，並其證據
    取捨之原因，復對聲請人辯解予以駁斥其不可採之理由，聲
    請人本件聲請再審，係就原確定判決已經明白論斷之事項，
    就原審採證、認事用法職權之行使，任意指為違法，並針對
    卷內證據持與原確定判決相異之評價，此聲請意旨與再審之
    新事實、新證據要件不合，且不論單獨或與先前之證據綜合
    判斷，均無法產生合理懷疑，不足以動搖原確定判決所認定
    之事實，揆諸前揭說明，難認與刑事訴訟法第420條第1項第
    6款之再審要件相合，其再審聲請，為無理由，應予駁回。
八、依刑事訴訟法第434條第1項，裁定如主文。 　
中　　華　　民　　國　　110 　年　　12　　月　　10　　日
                  刑事第四庭    審判長法　官  郭玫利 
                                      法　官  陳金虎 
                                      法　官  林臻嫺
以上正本證明與原本無異。
如不服本裁定，應於收受本裁定後10日內向本院提出抗告狀。
　　　　　　　　　　　　　　　　　　　書記官  楊宗倫　　
中　　華　　民　　國　　110 　年　　12　　月　　10　　日